【裁判字號】    94,上更(一),268
【裁判日期】    950223
【裁判案由】    擄人勒贖等
【裁判全文】
臺灣高等法院臺中分院刑事判決     94年度上更(一)字第268號
上  訴  人
即  被  告  己○○
選任辯護人  陳呈雲律師
上  訴  人
即  被  告  丁○○
選任辯護人  鞠金蕾律師
上  訴  人
即  被  告  庚○○
                    （現因另案在臺灣臺中監獄執行）
選任辯護人  張績寶律師
上列上訴人等因擄人勒贖等案件，不服臺灣彰化地方法院93年度
重訴字第3號中華民國93年10月12日第一審判決（起訴案號：臺
灣彰化地方法院檢察署93年度偵字第490號、93年度偵緝字第31
號，及移送併辦：臺灣彰化地方法院檢察署93年度偵字第2598號
），提起上訴，案經判決後，由最高法院第一次發回更審，本院
判決如下：
    主  文
原判決除關於己○○共同變造國民身分證部分外均撤銷。
己○○共同連續未經許可持有手槍，累犯，處有期徒刑柒年貳月
，併科罰金新臺幣壹拾萬元，罰金如易服勞役，以每日新臺幣玖
佰元（即銀元佰元）折算壹日，附表編號一、二所示具有殺傷
力之手槍、子彈，均沒收，褫奪公權伍年；又使人受重傷害未遂
，累犯，處有期徒刑肆年；又共同使人受重傷害未遂，累犯，處
有期徒刑柒年，扣案之門號0000000000號行動電話壹
支（不含ＳＩＭ卡）沒收。主刑部分應執行有期徒刑拾陸年，併
科罰金新臺幣壹拾萬元，罰金如易服勞役，以每日新臺幣玖佰元
（即銀元佰元）折算壹日。
庚○○、丁○○共同未經許可持有手槍，庚○○處有期徒刑陸年
肆月，褫奪公權肆年；丁○○處有期徒刑伍年肆月，褫奪公權
年；各併科罰金新臺幣肆萬元，罰金如易服勞役，均以每日新臺
幣玖佰元（即銀元佰元）折算壹日。扣案如附表編號二所示具
有殺傷力之手槍、子彈，及扣案之門號0000000000號
行動電話壹支（不含ＳＩＭ卡），均沒收。
    事  實
一、己○○（所犯共同變造周忠義國民身分證犯行，已經前審判
    決有期徒刑三月確定）曾因違反懲治盜匪條例案件，經最高
    法院判處有期徒刑十年確定，嗣入獄服刑後，於民國八十四
    年八月三十一日假釋出監，至八十九年七月二十三日假釋期
    滿未經撤銷，以執行完畢論。其明知未經主管機關許可，不
    得非法持有制式手槍及子彈，竟基於持有制式槍、彈之概括
    犯意，先於民國九十二年二、三月間，在南投某不知名之流
    動賭場，以新臺幣（下同）三十萬元之價格，向一名姓名、
    年籍均不詳，綽號「阿呆」之成年男子購入具有殺傷力之捷
    克廠製造之制式手槍（含彈匣）一枝，及具有殺傷力之制式
    子彈十顆，而非法持有之。
二、己○○與林豐仁及林清風等人於九十二年五月二十七日凌晨
    三時許，在彰化縣和美鎮○○路一二○號之「北國ＫＴＶ」
    消費時，獲悉乙○○亦在該ＫＴＶ之其他包廂，己○○遂前
    往乙○○之包廂，並舉杯向乙○○敬酒示意，惟乙○○未予
    理會，己○○憤而另自行萌生重傷害之犯意，轉身離開包廂
    前往拿取上述制式槍、彈，並於該日凌晨三時三十分許再度
    返回包廂找乙○○，佯稱有事欲與乙○○至包廂外商談，乙○○步出包廂後，二人發生激烈爭執，己○○即持手槍，先
    朝乙○○之左腿射擊一槍，見乙○○仍叫囂不停，己○○再
    朝乙○○之右腿接續開射一槍，並命事先不知情之ＫＴＶ服
    務人員廖柏穎撿拾地上之彈頭及彈殼，方駕車離去。乙○○
    隨即被送醫治療，其因槍傷截斷右膝神經，造成其右足部無
    法上抬，雙腿機能減衰，惟尚未達毀敗程度，而未生重傷之
    結果。
三、己○○將前揭手槍及槍擊後剩餘之八顆子彈放置於自用小客
    車上，因小客車遭竊而隨之失竊。己○○乃承繼前述持有制
    式槍、彈之概括犯意，又於九十二年七、八月間，在南投地
    區某流動賭場，以三十五萬元之價格，向一名姓名、年籍不
    詳綽號「大豬仔」之男子購得具有殺傷力之制式義大利貝瑞
    塔（ＢＥＲＥＴＴＡ）廠製９２ＤＳ口徑９厘米制式手槍一
    枝（含彈匣一個，槍枝管制編號為0000000000號
    ），及制式子彈九顆（其中八顆具有殺傷力，另一顆係未發
    彈），而非法持有之。
四、己○○於九十三年一月六日另行起意向辛○○催討債務，乃
    夥同其友人丁○○、庚○○（庚○○曾因擄人勒贖、妨害自
    由等案件經法院判處有期徒刑十五年、三月確定，嗣定其應
    執行刑十五年二月，於八十七年十二月三十一日假釋，目前
    仍在假釋期間）共同參與。丁○○及庚○○雖明知己○○備
    有手槍、子彈、手銬、膠帶等工具，計畫以暴力方式向辛○○討債，仍同意分擔犯行，彼三人即基於共同實施重傷害之
    犯意聯絡，及基於共同剝奪他人行動自由、使人行無義務之
    事暨以不正方法由自動付款設備取得他人財物之概括犯意聯
    絡，先由庚○○向不知情之友人借得一部克萊斯勒廠牌之自
    用小客車，嗣由丁○○至不詳處所撿拾廢棄車輛之車牌，改
    懸掛於前揭小客車上，另由己○○持其向「大豬仔」購得之
    上述制式手槍、子彈，並備妥其所有之手銬、膠帶等犯罪工
    具，於九十三年一月六日凌晨零時許，由庚○○負責駕駛前
    述改換車牌之自用小客車，己○○及丁○○分別坐在前、後
    座，三人共赴南投縣找辛○○。嗣在南投縣埔里鎮路上發現
    辛○○與其妻戊○○所駕駛之自用小客車，即尾隨在後，不
    久辛○○發覺遭人跟蹤而加速逃離現場，庚○○亦緊追在後
    ，至南投縣草屯鎮○○路五○六號附近時，為攔阻辛○○，
    雖明知對行駛狀態中之車輛開槍，可能使該車輛內之乘客造
    成重傷之結果，仍基於縱使發生重傷結果亦不違背其本意之
    不確定故意，由己○○以事先備妥之上開手槍向辛○○所駕
    車輛開射一槍，致辛○○背部受有開放性傷口，且因受此槍
    傷而無法繼續駕駛。庚○○見辛○○停車後，亦隨之停車在
    旁等候，由己○○與丁○○下車，要求辛○○坐上庚○○所
    駕之車輛，辛○○不從，己○○即接續前述重傷害之犯意，
    再度以手槍握把部位重擊辛○○之頭部，致使辛○○受有頭
    部外傷及頭皮撕裂傷等傷害，而屈從就範。庚○○待己○○
    及丁○○將辛○○押上車後，即駕車離開該處，並由丁○○
    在車上以手銬銬住辛○○之雙手，另以膠帶矇住其雙眼，而
    剝奪其行動自由。己○○等人在押解辛○○之途中，見戊○○駕車尾隨在後，乃再度停車將戊○○強押上車，亦由丁○○以手銬銬住戊○○之雙手，及以膠帶矇住其雙眼，而剝奪
    其行動自由。在車上己○○並要求辛○○、戊○○交出隨身
    攜帶皮包之財物（辛○○皮包內有現金五、六萬元及證件、
    提款卡等物，而戊○○之皮包內有現金二、三萬元及證件、
    提款卡等物），以此強暴方式使其二人交付財物而行無義務
    之事。己○○又要求辛○○、戊○○二人供出提款卡之密碼
    ，戊○○先告知錯誤之密碼，致己○○無法順利提領，己○○憤而脅迫稱：如不告知正確密碼，即要讓你們死等語，戊○○始同意告知正確密碼，庚○○遂繼續駕車前往南投縣埔
    里鎮多處設有自動提款機之地點，其中有部分款項係由己○○多次喝令戊○○本人由自動提款機領款，己○○等人以此
    脅迫方式使戊○○行無義務之事，其餘款項則由己○○連續
    冒充辛○○夫妻由自動提款機領款，己○○等人以此不正當
    之方法由自動提款機領取該部分款項，總計戊○○及己○○
    共下車領取二十七萬九千元（其中由臺灣銀行帳號0000
    00000000號「辛○○」之帳戶中取得四萬元；另由
    臺灣企銀帳號00000000000號「張嘉訓」之帳戶
    中領取十四萬元；及由埔里郵局帳號0000000000
    0000號「戊○○」之帳戶中領取九萬九千元），嗣因戊○○苦苦哀求己○○等人將受有槍傷之辛○○送醫治療，己○○等三人始中止重傷害之犯意，並於當日凌晨四時許，駕
    車載送辛○○至南投縣埔里基督教醫院急診室外，令辛○○
    獨自下車就醫，以防止發生重傷之結果。辛○○因失血甚多
    無力行走，下車後以爬行方式往醫院方向求救，經人發現後
    送入醫院進行治療，始逐漸康復。庚○○等人意猶未足，復
    強將戊○○帶往南投縣國姓鄉某間房舍拘禁，再推由己○○
    等人逼迫戊○○交出渠等之金融機關存摺及印鑑章等物，戊○○迫於無奈，只得再供出彼等之金融機關存摺及印鑑章等
    物均放置在臺中市○區○○路二○三號八樓之九之住處，己○○即夥同丁○○駕駛辛○○之車輛前往上址，期間庚○○
    並迫使戊○○打電話交代其住處之大樓管理員徐台光稱：該
    日上午其兄長欲至其住處拜訪，請讓其兄長直接進入住處等
    語，致使己○○等人順利侵入辛○○及戊○○之上開住處，
    嗣因遍尋不著辛○○、戊○○之存摺及印鑑章等物，而未遂
    。另推由庚○○迫使戊○○說出其婆婆甲○○之聯絡電話後
    ，由庚○○以己○○所有之0000000000號之行動
    電話撥打甲○○所有之0000000000號行動電話與
    甲○○、辛○○聯絡，要求給付八十萬元始可放人等語，致
    甲○○、辛○○心生畏懼，幾經討價還價，最後以五十萬元
    達成協議，以此脅迫方式，使甲○○、辛○○行無義務之事
    。俟己○○及丁○○自臺中返回後，推由丁○○於該日下午
    之不詳時點，單獨自至南投縣宏仁國中取回甲○○交付之五
    十萬元後，於該日下午五時許，己○○等人方駕駛辛○○所
    有之自小客車，將戊○○置放在南投縣埔里鎮○○路○段某
    不詳地點後離去。上開得款則由丁○○及庚○○各分得十多
    萬元，餘由己○○取得。嗣經警據報於同年一月七日下午四
    時許，在臺中縣大里市○○○路一三七號「璽邁汽車旅館」
    三二三號房當場逮捕己○○，並扣得上開制式貝瑞塔九二手
    槍一枝（含彈匣）、制式九二子彈八顆、現金二十二萬五千
    八百元、門號0000000000號之行動電話一支、防
    彈衣一件及辛○○所有之汽車駕照、行動電話一支及車牌號
    碼ＭＹＦ─八二三號之重型機車行照等物（此部分之款項、
    駕照、行照及行動電話均已發還由戊○○領回）；復於同日
    晚間九時許，在臺中縣東勢鎮○○路六一三之三一號，逮捕
    丁○○及庚○○，並扣得現金二十五萬四千二百元及行動電
    話二支等物（此部分款項已發還由戊○○領回）。
五、案經彰化縣警察局和美分局報請臺灣彰化地方法院檢察署檢
    察官偵查起訴及移送併辦。
    理  由
一、被告之答辯要旨：
  (一)訊據被告己○○坦承於上開事實欄一、三所述之時間及地點
    ，向綽號「阿呆」及「大豬仔」之成年男子購買制式槍、彈
    ，及在犯罪事實欄二所記載之時間、地點，對被害人乙○○
    開槍，及在犯罪事實欄四所示之時間及地點開槍欄阻被害人
    辛○○，繼而將被害人辛○○及戊○○帶上車、取得其隨身
    財物，並至各處提款機提款，嗣將被害人辛○○送醫後，復
    將被害人戊○○帶往南投縣某處拘禁，再與被告丁○○前往
    被害人戊○○之家中尋找存摺、印鑑無功而返，末以電話與
    被害人甲○○聯絡後，由被告丁○○前往宏仁國中拿取現金
    五十萬元等情不諱，惟矢口否認有重傷害被害人乙○○、辛○○之犯意，辯稱：當時伊僅要嚇被害人乙○○而已，因怕
    他要搶槍，不小心射到他，另被害人辛○○在賭場向伊借款
    八十萬元，當天是要去向被害人辛○○討債，惟被害人辛○○不肯停車，伊才對其座車輪胎開槍射擊，並無意要重傷害
    被害人辛○○云云。
  (二)被告庚○○、丁○○均坦承於犯罪事實欄四所記載之時間及
    地點，與被告己○○共同前往南投縣尋找被害人辛○○，並
    由被告庚○○負責駕車，經被告己○○與丁○○下車攔阻被
    害人上車後，被告丁○○繼以手銬、膠帶束縛被害人辛○○
    、戊○○之雙手及眼睛，嗣取得其隨身財物，並前往各地提
    款機提領現金，被告丁○○繼而與被告己○○等人前往被害
    人戊○○之住處找尋存摺、印鑑，但無功而返，末由被告丁○○至宏仁國中拿取證人甲○○所提供之五十萬元現金，嗣
    被告丁○○及庚○○各分得十餘萬元等情不諱，惟被告庚○○、丁○○均否認事先知道被告己○○有攜帶制式手槍、子
    彈，辯稱當時己○○放在背袋內，故無法事先得知云云；另
    被告庚○○否認有撥打行動電話要求被害人甲○○給付現金
    ，辯稱伊當時在樓下休息，不知道是誰打電話與被害人甲○○聯絡云云。
二、證據能力部分：
  (一)按被告以外之人於審判外之陳述，除法律有規定者外，不得
    作為證據；惟被告以外之人於審判外之陳述，雖不符刑事訴
    訟法第一百五十九條之一至四條之例外規定，而經當事人於
    審判程序同意作為證據，法院審酌該言詞陳述或書面陳述作
    成時之情況，認為適當者，亦得為證據，當事人、代理人或
    辯護人於法院調查證據時，知有第一百五十九條第一項不得
    為證據之情形，而未於言詞辯論終結前聲明異議者，視為有
    前項之同意，九十二年九月一日修正施行刑事訴訟法第一百
    五十九條及第一百五十九條之五分別定有明文。本件證人廖
    柏穎、林清風、林豐仁、徐台光分別於警詢及偵查中之陳述
    ，均係屬審判外之陳述，被告己○○等三人及其選任辯護人
    均未於本院言詞辯論終結前聲明異議，依前揭法律規定，自
    應擬制被告己○○等三人已同意上開審判外之陳述亦有證據
    能力，且本院審酌該言詞陳述作成時之情況認為適當，自得
    引為裁判之基礎資料，先予敘明。
  (二)有關證人辛○○、戊○○於警詢、偵訊陳述之證據能力：
    1.按被告以外之人於審判外之言詞或書面陳述，除法律有規
      定者外，不得作為證據，刑事訴訟法第一百五十九條第一
      項固定有明文。惟被告以外之人於偵查中向檢察官所為之
      陳述，除顯有不可信之情況者外，得為證據；被告以外之
      人於檢察事務官、司法警察官或司法警察調查中所為之陳
      述，與審判中不符時，其先前之陳述具有較可信之特別情
      況，且為證明犯罪事實存否所必要者，得為證據，同法第
      一百五十九條之一第二項及第一百五十九條之二分別定有
      明文。而查：
    2.關於證人辛○○、戊○○於警詢及偵查中就其等與被告己○○等人並無債務糾紛之陳述部分：
      (1)證人辛○○於警詢時陳稱：「我根本不認識被告己○○
        、庚○○、丁○○等三人，更沒有仇恨或財物之糾紛」
        等語（見四九○號偵查卷第七二頁反面），於偵查時亦
        證稱：「我不認識被告己○○，也沒有財務糾紛」、「
        （問：己○○等人有無向你訴說何事？）他說他們在跑
        路需要費用」、「我不認識被告己○○等三人，當日我
        是自行察覺己○○等三人駕車一直尾隨在後，我才急欲
        逃離現場，後來我因為行經十字路口速度減慢時，己○○等三人將車開到我左手邊就開槍」、「我與被告己○○沒有在賭場一起賭博，也沒有因為賭博來向他借錢」
        各等語（見四九○號偵查卷第四二頁至第四四頁、第五
        五頁、第八六頁）。被害人戊○○於警詢時陳稱：其與
        歹徒並無財務糾紛等語（見和美分局和警刑字第○七三
        號警卷第二一頁），於偵查時亦證稱：「（問：庚○○
        打電話給妳婆婆要八十萬元是由何人取贖款？）我不清
        楚，他電話中有提到他們因為在逃亡，需要二百萬元」
        等語（見四九○號偵查卷第四四頁），均稱其等與被告
        己○○等人並無債務糾紛。然證人辛○○於本院審理時
        則改稱：我與己○○有債務糾紛，因我曾於九十二年過
        年後不久，在黑熊南投的賭場，向一位不詳姓名之友人
        借用八十萬元現金，後來錢是己○○拿來的，但我不知
        道錢是否是己○○的，不過我借款並未簽立借條等字據
        ，事發後我因對己○○不服，才說我與己○○沒有債務
        糾紛等語（見本院卷第一六九至一七六頁），核與被告
        己○○於警詢時初供迄今始終供稱：辛○○有積欠伊八
        十萬元債務未償還等語相互符合，且證人辛○○亦於案
        發後九十三年九月十七與被告己○○之代理人簽立和解
        書一紙，其上載明：「甲方（即被告己○○）同意乙方
        （即被害人辛○○）積欠之債務新台幣（下同）八十萬
        元一筆勾消，以示誠意」等情，並主動向原審提出，此
        有證人辛○○所出具之陳情書暨和解書各一紙在卷足憑
        （見原審卷二第二七四、二七五頁）；何況針對證人辛○○究有無積欠被告己○○債務乙節，證人辛○○、戊○○乃利害關係人，且證人辛○○亦陳稱其借款並未簽
        立借條等字據，又面對被告己○○等人以暴力方式討債
        之情況，顯難期證人辛○○、戊○○於警詢及偵查中能
        為客觀公正之陳述，其二人難免有迴謢自己利益之虞，
        是其二人於警詢時關於有無欠債之陳述，尚無具有較可
        信之特別情況，其二人於偵查中關於有無欠債之陳述，
        亦顯有不可信之情況，均無證據能力。
      (2)關於證人戊○○於偵查中就係何位被告打電話向甲○○
        索款之陳述部分：
        證人戊○○於偵查中結證稱：「．．．由我告知我婆婆
        電話之後，由庚○○打電話給我婆婆要求再支付八十萬
        元」、「（問：為何確知是庚○○打的電話？）答：因
        為己○○跟丁○○二人當時趕赴至辛○○原駕駛車輛停
        放處要取存款簿，且該二人亦拿我住處鑰匙開辛○○的
        車到住處再竊得現金四十萬元、金飾、鑽石及手提電話
        」等語（見四九○號偵查卷第四三頁），核與其於警詢
        所陳情節相符，且衡諸被告己○○等三人均係共同正犯
        ，彼此有犯意聯絡及行為分擔，不論由何人打電話向甲○○索款，均認係被告三人應共同分擔之犯行，證人戊○○應無誣陷被告庚○○之理。況且證人戊○○亦稱庚○○打電話時，己○○與丁○○是去其臺中住處拿存摺
        ，亦非無稽，是證人戊○○於偵查中關於此部分之陳述
        ，並無顯有不可信之情況，應有證據能力。
      (3)關於證人辛○○、戊○○於偵查中就其餘之陳述部分：
        至證人辛○○、戊○○於偵查中其餘有關被告己○○等
        三人如何駕車攔截、開槍、傷害辛○○、押人、索取財
        物、至提款機領款等事之陳述，均核與被告己○○等三
        人之供述相符，亦有扣案槍彈及診斷證明書等資以佐證
        ，是其二人於偵查中關於此部分之陳述，並無顯有不可
        信之情況，自有證據能力。
  (三)另警方在南投縣國姓鄉○○村○○路一五六號旁山坡之空屋
    進行搜索時，被告己○○雖不知該房屋之實際所有權人為何
    人，惟該處既已成為被告己○○藏放物品之據點，可知實際
    上被告己○○對該處已有支配管領之能力，從而警方進入搜
    索只要徵得事實上管理人即被告己○○之同意，即不致侵犯
    其權益，何況警方所查扣之物品確係被告己○○所有，亦經
    被告己○○自承在卷，自無侵犯他人財產權之虞，是此部分
    經事實上管理人即被告己○○同意而實施搜索所查扣之證物
    ，亦應具有證據能力。
三、上開事實欄一、二、三部分之事實認定：
    上開事實欄一、二、三部分，業據被告己○○於原審及前審
    準備程序時分別供認不諱，其中事實欄三部分，並有扣案如
    附表編號二所示之制式手槍一枝、子彈八顆等足稽。而該扣
    案之槍、彈經送鑑定結果，認係具殺傷力之制式義大利貝瑞
    塔廠製９２ＤＳ口徑９厘米制式手槍（含彈匣一個，槍枝管
    制編號為0000000000號）及制式子彈（其中七顆
    具有殺傷力，鑑定過程擊發三顆後尚餘四顆，另一顆係不具
    殺傷力之未發彈），此有內政部警政署槍彈鑑定書（發文日
    期：九十三年三月五日，發文字號：刑鑑字第○九三○○一
    五二五六號）在卷可稽。至事實欄一所記載之制式手槍、子
    彈雖未扣案，惟此部分業據被告己○○自白在卷，核與證人
    即被害人乙○○於警詢及本院審理時陳述之情節相符（其證
    稱當時被告己○○係手持九○手槍），且當時所採集之現場
    彈殼亦確為九厘米口徑所擊發之制式彈殼，此有內政部警政
    署槍彈鑑定書附卷可憑（發文日期：九十二年八月三日，發
    文字號：刑鑑字第○九二○一○六一五七號，附於九十三年
    度偵字第四九○號卷宗第九五頁），均與被告己○○之自白
    相符，是其自白內容亦堪採信。又事實欄二部分，並經證人
    即被害人乙○○於警詢及本院審理時證述明確，且與在場證
    人廖柏穎、林清風、林豐仁證述之情節相符，另有被害人乙○○之診斷證明書（附於九十二年度偵字第四六四一號卷宗
    第三七頁）、財團法人彰化基督教醫院（下稱彰化基督教醫
    院）函文（發文日期：九十三年九月一日，發文字號：九三
    彰基病歷字第九三○八○八八號，附於原審卷二第一一一頁
    ；及發文日期：九十四年二月二十二日，發文字號：九四彰
    基病歷字第九四○二○四七號，附於前審卷二第二四頁），
    暨隨函檢附之病歷資料在卷可稽。又制式手槍、子彈殺傷力
    極強，持以射殺人體之四肢，足以造成四肢之機能毀敗，此
    乃公眾周知之事實，被告己○○持制式槍、彈連續對被害人
    乙○○之左、右腿各開一槍等情，足認其行為當時應有意使
    被害人乙○○之雙腿喪失行走之機能，益見被告己○○主觀
    上應具有重傷害之犯罪故意甚明。惟依前述彰化基督教醫院
    函文記載，被害人乙○○雖由於右膝槍傷致使神經被截斷，
    造成右足部無法上抬之結果，然證人即被害人乙○○於本院
    審理時證稱：「（選任辯護人問：現在你的腳走路有無受影
    響或是完全無法走路？）答：可以走」、「我腳的神經有傷
    到，我現在的情況還是跟該醫院（指彰化基督教醫院）的函
    所載情況一樣，但有改善了，我應該要帶輔助器，但我都不
    帶，因為帶輔助器很難看，我覺得輔助器也沒有什麼作用，
    腳板不能彎曲，沒有帶輔助器我要慢慢走，不能走快，也不
    能跑，爬樓梯也要慢慢來」等語（見本院卷第二三四、二三
    五頁），足見被害人乙○○僅係雙腿機能減衰，行動上有障
    礙，惟尚未達毀敗程度，是應屬重傷未遂無訛。至被告己○○於前審及本院審理時雖翻異部分前供，改稱：當時僅要嚇
    被害人乙○○而已，因怕他要搶槍，不小心射到他云云，核
    係事後避重就輕之詞，不足採信。是罪證明確，被告己○○
    此部分犯行堪以認定。
三、上開事實欄四部分之事實認定：
  (一)上開事實欄四部分，關於被告己○○、庚○○、丁○○等三
    人共同前往南投縣尋找被害人辛○○，並由被告庚○○負責
    駕駛改換車牌之自用小客車，經被告己○○與丁○○下車攔
    阻並槍殺被害人辛○○，嗣並將被害人辛○○強押上車後，
    被告丁○○繼以手銬、膠帶束縛被害人辛○○、戊○○之雙
    手及眼睛，嗣取得其隨身財物，並前往各地提款機提領現金
    ，被告丁○○繼而與被告己○○等人前往被害人戊○○之住
    處找尋存摺、印鑑，但無功而返，末以電話與被害人甲○○
    、辛○○聯絡後，由被告丁○○至宏仁國中拿取被害人甲○○所交付之五十萬元現金，嗣被告丁○○及庚○○各分得十
    多萬元，餘歸被告己○○取得等情，除據己○○、庚○○、
    丁○○等三人分別供承在卷，核與證人即被害人辛○○、戊○○、甲○○等人指證及證人徐台光證述之情節均相符，並
    有財團法人埔里基督教醫院診斷證明書、帳戶提款明細資料
    三份、甲○○行動電話之通聯紀錄及扣案之行動電話一支（
    其內裝有0000000000號之ＳＩＭ卡）可資參佐，
    此部分事實堪以認定。
  (二)而被告己○○辯稱當天係要向被害人辛○○、戊○○追討被
    害人辛○○在賭場所借貸之債務，而被害人辛○○、戊○○
    均於警詢及偵訊時否認與被告己○○之間有任何債務糾紛。
    查當天被告己○○等三人攔阻被害人辛○○並強押其上車後
    ，並未同時強押被害人戊○○上車，反而任由被害人戊○○
    駕車緊跟在後，被告己○○等三人見狀方又停車將被害人戊○○帶上車，此節除據被告己○○等三人供述明確外，亦經
    被害人戊○○證述無訛，惟倘若被告己○○等三人係單純基
    於強盜、擄人勒贖之動機而犯案，何以未在押解被害人辛○○時，即同時將被害人戊○○一起帶走，徒增警方查辦之機
    會及線索？又被害人戊○○駕車尾隨期間，身上之行動電話
    尚未遭被告己○○取走，則其何以未向警方報案？另查被告
    庚○○曾有擄人勒贖前科，並因該案遭判處有期徒刑十五年
    （參見臺灣高等法院被告全國前案紀錄表），足信被告己○○等三人應深知此擄人勒贖之刑責非輕，惟以其所取得款項
    之數額觀之，被告己○○等三人是否果真願意甘冒擄人勒贖
    之重刑，以換取區區八十萬元之贖款，亦非無疑。就上述犯
    案過程及情況證據而論，似與單純強盜、擄人勒贖之情理相
    違。而證人辛○○亦於本院作證時改稱：我與己○○有債務
    糾紛，因我曾於九十二年過年後不久，在黑熊南投的賭場，
    向一位不詳姓名之友人借用八十萬元現金，後來錢是己○○
    拿來的，但我不知道錢是否是己○○的，不過我借款並未簽
    立借條等字據，事發後我因對己○○不服，才說我與己○○
    沒有債務糾紛等語（見本院卷第一六九至一七六頁），核與
    被告己○○於警詢時初供迄今始終供稱：辛○○有積欠伊八
    十萬元債務未償還等語相互符合，且證人辛○○更於案發後
    九十三年九月十七與被告己○○之代理人簽立和解書一紙，
    其上載明：「甲方（即被告己○○）同意乙方（即被害人辛○○）積欠之債務新台幣（下同）八十萬元一筆勾消，以示
    誠意」等情，並主動向原審提出，此有證人辛○○所出具之
    陳情書暨和解書各一紙在卷足憑（見原審卷二第二七四、二
    七五頁），故被告己○○辯稱本案係因債務糾紛而引起，自
    非無據，故尚難認被告己○○等三人有何不法所有之意圖。
  (三)又被告庚○○、丁○○二人雖否認事先知悉被告己○○攜帶
    上開手槍、子彈、手銬、膠帶等工具云云。惟查當時被告己○○攜帶之犯案工具除制式手槍及子彈外，尚有手銬、膠帶
    等工具，又在午夜凌晨行動，顯見被告三人對於被害人辛○○之行蹤已有充分掌握，且係有備而來。被告庚○○甚至自
    稱為此代為向友人借得一輛自用小客車，而被告丁○○亦坦
    承撿取二面車牌改掛於自用小客車上，足認被告庚○○及丁○○二人均知悉攔阻被害人辛○○之過程將使用非常手段，
    故將車牌改換以掩人耳目。是以被告己○○於飛車追逐過程
    中開槍射擊之舉動，應未超出被告己○○等三人在犯罪前預
    謀認識之範圍，就此部分而言，彼三人之間當有犯意聯絡，
    且彼三人於犯罪過程中分別負責駕車、開槍、束縛被害人等
    行為，客觀上亦有彼此分擔犯行，被告三人應為共同正犯無
    疑。又共同正犯間，非僅就其自己實施之行為負其責任，並
    在犯意聯絡之範圍內，對於他共同正犯所實施之行為，亦應
    共同負責（最高法院三十二年度上字第一九○五號判例參照
    ），本件被告己○○既持槍射擊、毆打被害人辛○○成傷，
    已如前述，則被告丁○○、庚○○二人自應承擔非法持有槍
    彈、重傷未遂之罪責。況縱如被告丁○○於警詢時所陳「我
    於追到草屯後才看到他（即被告己○○）拿槍出來並開槍」
    等語（見和美分局和警刑字第○七三警卷第一○頁反面），
    惟彼知悉被告己○○攜帶手槍、子彈後，猶繼續參與上開犯
    行，亦無礙於彼等上開犯行之成立。是被告庚○○、丁○○
    二人辯稱不知道被告己○○攜帶手槍、子彈、手銬、膠帶等
    工具云云，及被告己○○事後附合其詞，證稱事先未告知攜
    帶手槍、子彈等物云云，顯係事後卸責及迴護之詞，亦不足
    採信。
  (四)被告己○○雖另辯稱開槍係描準輪胎，目的係要阻止被害人
    辛○○繼續駕駛，無傷害辛○○之故意云云。而查：被告己○○等三人迭供稱：己○○是在辛○○車速慢下來的時候，
    朝辛○○的車輛開了一槍等語，且據被害人辛○○於九十三
    年一月六日警詢時陳稱：「歹徒是在（我）車子行進間朝我
    的車子開了一槍」等語（見他字第四一號卷第十一頁）、再
    於九十三年二月十二日偵訊時陳稱：「後來我因為行經十字
    路口速度減慢時己○○等人將車開到我左手邊就開槍，我沒
    有注意到他是要射擊輪子或直接朝我射擊」等語（見四九○
    號偵查卷第五五頁）、復於本院九十四年十一月十七日審理
    時陳稱：「（辯護人問：九十三年一月六日凌晨三點多，當
    時被告己○○在埔里道路上跟你追逐到草屯博愛路，二車相
    近的時候車速大約多少？）答：車速已經很慢了」、「（辯
    護人問：當時己○○是持槍對你的車子輪胎部位開槍，或是
    車體部位開槍？）答：我沒有注意，但是子彈有打到我的背
    部」等語（見本院卷第一六九頁），益見被告己○○係在被
    害人辛○○所駕車輛已減速但仍在行駛之狀態中朝該車開槍
    ，衡情對方之車輛雖係在慢速行駛中，然仍持續在移動位置
    ，難以掌握描準對象，如任意開槍，即可能傷害車內人員，
    是被告己○○由客觀情況應可以預見子彈有可能射中被害人
    辛○○，並可能導致其身體器官因受槍傷而造成毀敗或無法
    醫治之重傷結果，惟被告己○○仍執意開槍，足信其認為縱
    使發生該結果亦無違背其本意，是其主觀上應有重傷害之不
    確定故意。至被告己○○雖與被害人辛○○有債務糾紛，然
    尚無深仇大恨，且被告己○○本意係在追討債務，其主觀上
    當不至存有必致被害人辛○○於死之犯意，即難認其有何殺
    人之不確定故意，併予敘明。又被害人辛○○於中彈後，受
    有背部開放性傷口（有財團法人埔里基督教醫院診斷證明書
    一份附卷可按），住院醫治後，未達重傷害之程度，是以被
    告己○○所為即屬重傷未遂。被告己○○辯稱開槍時沒有傷
    害被害人辛○○之犯意云云，不可採信。然其等於九十三年
    一月六日凌晨四時許，將被害人辛○○載往埔里基督教醫院
    就醫，足信其等已中止前揭犯意，並著手防止發生重傷結果
    ，為中止犯。至於被告己○○以槍托部位敲擊被害人辛○○
    之頭部，造成其頭部外傷併頭皮撕裂傷等情（亦參見前揭診
    斷書），係在開槍射擊、攔停被害人辛○○之後接續實施，
    相隔時間短暫，且手段密接連貫，應認係基於同一犯意，而
    非各別萌生之數個犯意，而其開槍射擊及以槍托重擊頭部等
    情，應屬一個重傷犯行之接續行為，而非數個獨立之犯行。
    被告己○○辯稱其以槍托重擊頭部僅係普通傷害云云，亦不
    足取。
  (五)另被告庚○○雖又辯稱其並未打電話向被害人辛○○及甲○○要求錢財云云，而被告己○○亦自承電話係其本人所打的
    云云。惟查證人戊○○於偵查中證稱打電話時被告己○○及
    丁○○已經到其臺中住處尋找存摺、印鑑等財物，且其在車
    上有聽見被告三人交談之聲音，故能確知打電話之人為被告
    庚○○等情，足見被告庚○○此部分所辯，及被告己○○此
    部分所陳，均與事實不符，委無可取。
  (六)綜上各節，此部分事證明確，被告己○○等三人犯行均堪認
    定。
四、論罪部分：
  (一)被告己○○部分：
    1.核被告己○○二度購買而持有手槍、子彈之犯行，均係犯
      槍砲彈藥刀械管制條例第七條第四項未經許可持有手槍罪
      、同條例第十二條第四項未經許可持有子彈罪。其第二次
      購入槍、彈後，與被告庚○○、丁○○共同持以實施犯罪
      事實欄四之犯行，此部分持有槍、彈之行為，與另外二位
      被告之間，互有犯意之聯絡及行為之分擔，為共同正犯。
      再被告己○○前後二次購買而持有手槍、子彈之犯行，均
      時間緊接，犯罪構成要件相同，且其第二次購買手槍、子
      彈之動機，係因第一次所購之手槍、子彈失竊，足認其先
      後二次持有手槍、子彈之犯行，係基於概括之犯意反覆所
      為，皆為連續犯，應分別論以一罪，並依法加重其刑。又
      其持有手槍、子彈之二行為，係於同時地為之，乃一行為
      所犯，為想像競合犯，應從一重以共同未經許可持有手槍
      罪處斷。
    2.核被告己○○開槍射擊被害人乙○○，而未致重傷結果之
      犯行，係犯刑法第二百七十八條第三項、第一項之重傷害
      未遂罪。且其在短時間內接續對被害人乙○○之左、右腿
      開槍射擊，應係在同一犯意下所為之一個犯行，僅論以一
      罪。至被告己○○第一次購入手槍、子彈之時間，與其持
      該手槍射擊被害人乙○○之時間相距達二、三個月之久，
      且其與被害人乙○○是在ＫＴＶ不期而遇，並於爭吵後犯
      案，可知被告己○○購買該槍時並無犯此案之目的，並非
      專為槍擊乙○○而準備，故其嗣後起意以前述手槍對乙○○犯重傷害未遂罪，與其所犯非法持有槍械之部分，不能
      認有刑法第五十五條之關係，而應分論併罰（此可參見最
      高法院二十九年上字第一五二七號判例要旨，及最高法院
      七十四年度第五次刑事庭會議決議），附此敘明。
    3.被告己○○就上開事實欄四部分之犯行，與被告庚○○、
      丁○○為共同正犯關係，是以被告己○○應承擔自己及共
      犯所為之全部犯行，已如前述，其中押解被害人辛○○、
      戊○○上車，及將戊○○拘禁屋內之犯行，係犯刑法第三
      百零二條第一項之剝奪他人行動自由罪。其剝奪他人行動
      自由及私行拘禁行為，係在單一犯意下接續為之，應屬單
      純一罪。又被告己○○開槍射擊後，復以槍托重擊被害人
      辛○○，嗣將被害人辛○○送醫，而未致重傷結果之部分
      ，係犯刑法第二百七十八條第三項、第一項之重傷未遂罪
      。另其以強暴方式拘束身體行動自由，及以危害生命之方
      式脅迫被害人戊○○、辛○○交出身上財物、告知提款卡
      密碼，暨脅迫戊○○本人下車由自動提款機領取部分款項
      ，及強迫被害人戊○○配合，使其與丁○○得以進入臺中
      其住處尋找存摺等物，又要求被害人辛○○、甲○○交出
      五十萬元，始可釋放戊○○等數行為，均係犯刑法第三百
      零四條第一項使人行無義務之事罪。再被告己○○冒充辛○○夫妻由自動提款機領取部分款項，則係犯刑法第三百
      三十九條之二第一項之以不正方法由自動付款設備取得他
      人財物罪。其中以恐嚇方式逼迫被害人等屈服就範等情，
      係強暴、脅迫手段之一部分，故不另論以恐嚇罪。至其多
      次使人行無義務之事及以不正方法由自動付款設備取得他
      人財物等犯行，均時間緊接，犯罪構成要件相同，顯各係
      基於概括之犯意為之，皆為連續犯。又其在車上同時剝奪
      被害人辛○○、戊○○二人之行動自由，及以一脅迫行為
      同時要求被害人甲○○、辛○○交付五十萬元而行無務義
      之事等情，均為想像競合犯。另因被告己○○稱其係為討
      債目的而犯案，且所辯尚非無據，已如前述，故無法認定
      其有不法所有意圖，此部分犯行與擄人勒贖罪或加重強盜
      罪之構成要件不符，公訴人認此部分係犯擄人勒贖及加重
      強盜罪嫌，起訴法條尚有未洽，惟因起訴之基本事實仍屬
      同一，爰將起訴法條予以變更。另查被告己○○第二次購
      入槍彈之時間，與其持該手槍槍擊被害人辛○○之時間達
      五、六個月之久，可知被告己○○該次購槍時亦無特定犯
      罪之目的，並非專為犯辛○○案件而準備，故其嗣後起意
      以此手槍對辛○○等人犯重傷害未遂、剝奪行動自由、使
      人行無義務之事、以不正方法由自動付款設備取得他人財
      物等數罪，與其所犯未經許可持有手槍之部分，不能認有
      刑法第五十五條之關係，而應分論併罰（理由同前）。至
      前揭重傷害未遂罪、剝奪他人行動自由罪、以不正方法由
      自動付款設備取得他人財物罪等犯行之目的，均係為使被
      害人辛○○、戊○○、甲○○等人行無義務之事，是以前
      述各罪之間，具有手段、目的之牽連關係，應從一重罪即
      重傷未遂罪論處。
    4.被告己○○於九十二年五月二十七日槍擊乙○○之案件，
      與次年一月六日對被害人辛○○等人所犯之案件，時間相
      隔甚久，手段差異甚大，顯係個別獨立之案件，各該犯行
      應分論併罰，而其非法持有手槍之部分，亦應獨立論罪，
      已如前述，是其所犯罪名依時序排列計有：連續未經許可
      持有手槍罪、重傷害乙○○未遂罪，及重傷害辛○○未遂
      罪。
    5.被告己○○曾因懲治盜匪條例案件，經法院判處有期徒刑
      十年確定，嗣入獄服刑後，於八十四年八月三十一日假釋
      出監，至八十九年七月二十三日假釋期滿未經撤銷，視為
      執行完畢等情，有臺灣高等法院被告全國前案紀錄表在卷
      可稽，其於有期徒刑執行完畢五年內，再犯本件有期徒刑
      以上之各罪，均為累犯，應分別就其所犯連續非法持槍罪
      遞加重其刑，及就其所犯二次重傷未遂罪部分均加重其刑
      ，至其重傷被害人乙○○未遂部分，併依刑法第二十六條
      前段之規定減輕其刑，又其重傷被害人辛○○之部分，應
      依刑法第二十七條之規定減輕其刑。而重傷未遂罪之部分
      ，因同時具有加重及減輕之事由，依法均應先加後減之。
  (二)被告庚○○、丁○○部分：
    1.被告庚○○、丁○○與己○○為共同正犯，是被告庚○○
      、丁○○二人應承擔上開事實欄四所列舉之全部犯行，已
      詳如前述，其中未經許可持有槍、彈之部分，係犯槍砲彈
      藥刀械管制條例第七條第四項未經許可持有手槍罪、同條
      例第十二條第四項未經許可持有子彈罪。又押解被害人辛○○、戊○○上車，及將戊○○拘禁於空屋內之犯行，係
      犯刑法第三百零二條第一項之剝奪他人行動自由罪。其剝
      奪行動自由及私行拘禁行為，係在單一犯意下接續為之，
      應屬單純一罪。至開槍射擊被害人辛○○，復以槍托重擊
      其頭部，嗣中止犯意並將被害人辛○○送醫，而未致重傷
      結果之部分，係犯刑法第二百七十八條第三項、第一項之
      重傷未遂罪。另其為追討債務以強暴方式拘束身體行動自
      由，及以危害生命之方式脅迫被害人戊○○、辛○○交出
      身上財物、告知提款卡密碼，及強迫被害人戊○○配合，
      使其得以進入臺中住處尋找存摺等物，又要求被害人辛○○、甲○○交出五十萬元，始可釋放戊○○等情，均係犯
      刑法第三百零四條第一項使人行無義務之事罪。再由被告
      己○○冒充辛○○夫妻由自動提款機領取部分款項，則係
      犯刑法第三百三十九條之二第一項之以不正方法由自動付
      款設備取得他人財物罪。其中以恐嚇方式逼迫被害人屈服
      就範等情，係強暴、脅迫手段之一部分，故不另以論恐嚇
      罪。至被告庚○○、丁○○所犯多次使人行無義務之事及
      以不正方法由自動付款設備取得他人財物等犯行，均時間
      緊接，犯罪構成要件相同，顯各係基於概括之犯意為之，
      皆為連續犯。因本件被告三人辯稱為討債而犯案等情，尚
      非無據，故無法認定其確有不法所有意圖，已如前述，即
      難認此部分犯行與擄人勒贖罪或加重強盜之構成要件相符
      ，公訴人認此部分係犯擄人勒贖及加重強盜罪嫌，起訴法
      條尚有未洽，惟因起訴之基本事實仍屬同一，爰將起訴法
      條予以變更。
    2.被告庚○○、丁○○所犯未經許可持有槍、彈之部分，係
      一行為觸犯數罪名，為想像競合犯，應從一重論以持有手
      槍罪。又渠等在車上同時剝奪二名被害人之行動自由，及
      以一脅迫行為同時要求被害人甲○○、辛○○交付五十萬
      元而行無義務之事等情，均為想像競合犯。而未經許可持
      有手槍、剝奪行動自由、重傷未遂及以不正方法由自動付
      款設備取得他人財物等犯行之目的，均係為使被害人辛○○、戊○○、甲○○等人行無義務之事，是前述各罪之間
      具有手段、目的之牽連關係，依刑法第五十五條之規定，
      應從一重罪即未經許可持有手槍罪論處。起訴書未記載被
      告庚○○、丁○○所犯重傷害未遂之犯行，惟此部分與前
      述其他各罪之間，既有牽連犯之裁判上一罪關係，基於審
      判不可分原則，本院自應併予審究，附此敘明。
五、原審予以論罪科刑，固非無見，惟查：(一)被告己○○係槍傷
    被害人乙○○後，始起意犯上開變造特種文書罪（此部分已
    經前審判決有期徒刑三月確定），故二罪間係犯意各別、行
    為互異，應併合處罰，原判決認具有牽連犯關係之裁判上一
    罪，尚有未合；(二)再者，被告己○○係在被害人辛○○所駕
    車輛已減速但仍在行駛之狀態中朝該車開槍，原判決認被告
    己○○係在被害人辛○○所駕車輛高速行駛狀態下朝該車開
    槍，難稱妥適；(三)按刑法第三百三十九條之二第一項之以不
    正方法由自動付款設備取得他人財物罪，其所謂「不正方法
    」，係泛指一切不正當之方法而言，並不以施用詐術為限，
    例如以強暴、脅迫、詐欺、竊盜或侵占等方式取得他人之提
    款卡及密碼，再冒充本人由自動提款設備取得他人財物，或
    以偽造他人之提款卡由自動付款設備取得他人財物等等，均
    屬之。本件係被告等將辛○○夫妻強押上車後，強令辛○○
    夫妻交出皮包內之提款卡等物，並脅迫戊○○告知提款密碼
    ，然後再駕車至南投縣埔里鎮多處設有自動提款機處，由被
    告己○○親自或喝令戊○○下車提款合計二十七萬九千元交
    付等情，已認定如前，則上開推由被告己○○冒充辛○○夫
    妻由自動提款機領取辛○○夫妻及「張嘉訓」銀行帳戶內存
    款之行為（不包括上訴人等脅迫戊○○本人由自動提款機領
    款部分，容後說明），即與前揭罪名之構成要件相當，乃原
    判決理由竟謂：上開罪名所規定之「以不正方法由自動付款
    設備取得他人之物」，文義上應係指以偽卡或冒用他人提款
    卡等詐欺方法，惟被害人戊○○係告知密碼後由自己或由被
    告己○○提領現金，縱係在受強迫下所為，仍與施用詐術無
    關，即不應論以該罪云云，其中關於被告等強取辛○○夫妻
    之提款卡及密碼後，由被告己○○由自動提款機領款部分不
    成立刑法第三百三十九條之二第一項之罪部分之論斷，依上
    說明，顯有違誤；(四)原判決論結欄贅引現行法規所定貨幣單
    位折算新臺幣條例第二條，亦有可議。被告己○○上訴意旨
    以其並非故意持槍射擊被害人乙○○、辛○○，且其未經許
    可持有手槍與射傷被害人乙○○、辛○○部分，應有方法結
    果之牽連關係存在云云；被告庚○○、丁○○二人上訴意旨
    辯稱其等並不知道己○○有攜帶手槍、子彈及手銬等物，否
    認其等有未經許可持有手槍等犯行，被告庚○○另否認其有
    撥打行動電話要求被害人甲○○給付現金，雖均無理由，但
    原判決除關於被告己○○共同變造國民身分證部分外，既有
    上述可議之處，應由本院將原判決除關於被告己○○共同變
    造國民身分證部分外，予以撤銷改判。爰審酌被告己○○前
    有違反懲治盜匪條例案件之不良素行、其購入制式手槍並非
    供特定犯罪使用之動機、槍傷被害人乙○○、辛○○之手段
    殘暴、且與共犯實施犯罪過程中係居於主導地位，所為對於
    被害人辛○○、戊○○造成極大恐懼及財物損失，對社會治
    安亦有重大負面影響等一切情狀，分別就其所犯上述各罪，
    依序量處如主文第二項所示之刑，並定其應執行之刑，另就
    罰金部分諭知易服勞役之折算標準，又依其犯罪性質及方式
    ，對於公民社會之危害甚大，應有褫奪公權之必要，爰併予
    宣告褫奪公權五年，以示懲戒。再審酌被告庚○○曾因擄人
    勒贖、妨害自由等案件經法院判處有期徒刑十五年、三月確
    定，素行非佳，竟在假釋期間再度犯案，顯無悔悟之意，而
    被告丁○○犯案時僅年滿十八歲，涉事未深，及其二人於本
    案中均係接受被告己○○指示而犯罪，非居於主導地位，事
    後各分得十餘萬元贓款，並參酌其二人均否認犯意，態度避
    重就輕等一切情狀，分別量處如主文第三、四項所示之刑，
    另均就罰金部分諭知易服勞役之折算標準，又依其二人之犯
    罪性質，對於公民社會之危害甚大，應有褫奪公權之必要，
    爰分別依被告庚○○、丁○○之犯罪情節，各宣告褫奪公權
    四年及三年，以示懲戒。至扣案如附表編號一、二所示之制
    式手槍及子彈均為違禁物，應依法宣告沒收，而子彈射擊後
    之殘存物或不發彈，因非違禁物，故不予宣告沒收。再者，
    扣案裝有0000000000號ＳＩＭ卡之行動電話一支
    ，係被告己○○所有，業據其供承在卷，且係被告庚○○用
    以打電話要求被害人辛○○、甲○○給付現款之物，已認定
    如前，爰依法宣告沒收。至該電話中之ＳＩＭ卡，依政府頒
    佈之定型化契約條款，其所有權仍歸屬於電信公司，故此部
    分不予宣告沒收。而其餘之扣案物（包括行動電話七支、防
    彈衣一件、無線電一支、肩式槍套一件、背心槍套一件、警
    察長袖上衣二件、警帽三頂，及警察長褲一件等物），因無
    證據足認與本案有何關聯，起訴書亦未請求宣告沒收，亦均
    不予宣告沒收。另移送併辦之事實，與起訴事實係屬同一事
    實，本院自應併予審判，附此敘明。
六、公訴意旨另以：被告三人以前揭方式逼迫被害人戊○○自提
    款機領取現金之行為，係犯刑法第三百三十九條之二第一項
    之罪嫌云云，惟按該條項之以不正方法由自動付款設備取得
    他人財物罪，其所謂「不正方法」，係泛指一切不正當之方
    法而言，並不以施用詐術為限，例如以強暴、脅迫、詐欺、
    竊盜或侵占等方式取得他人之提款卡及密碼，再冒充本人由
    自動提款設備取得他人財物，或以偽造他人之提款卡由自動
    付款設備取得他人財物等等，均屬之。本件被告等脅迫被害
    人戊○○本人由自動提款機領款部分，尚與上揭罪名之構成
    要件有間此部分，即不成立該條之罪。惟因公訴人認此部分
    與前開論罪科刑之重傷害未遂等部分係屬具有牽連關係之裁
    判上一罪，故不另為無罪之諭知，併予說明。
據上論斷，應依刑事訴訟法第三百六十九條第一項前段、第三百
六十四條、第二百九十九條第一項前段、第三百條，槍砲彈藥刀
械管制條例第七條第四項、第十二條第四項，刑法第十一條前段
、第二十八條、第五十六條、第二百七十八條第三項、第一項、
第三百零二條第一項、第三百零四條第一項、第三百三十九條之
二第一項、第五十五條、第四十七條、第二十六條前段、第二十
七條、第四十二條第二項、第三十七條第二項、第三十八條第一
項第一款、第二款、第五十一條第五款，罰金罰鍰提高標準條例
第一條前段，判決如主文。
本案經檢察官丙○○到庭執行職務。
中    華    民    國    95    年    2    月    23     日
            刑事第七庭  審判長法  官  林  榮  龍
                              法  官  江  錫  麟
                              法  官  許  秀  芬
上列正本證明與原本無異。
如不服本判決應於收受送達後十日內向本院提出上訴書狀，其未
敘述上訴之理由者並得於提起上訴後十日內向本院補提理由書（
均須按他造當事人之人數附繕本）。
                              書記官    瑞  芳
中    華    民    國    95    年    2    月    24     日
附錄論罪條文：
刑法第二百七十八條：
使人受重傷者，處五年以上十二年以下有期徒刑。
犯前項之罪因而致人於死者，處無期徒刑或七年以上有期徒刑。
第一項之未遂犯罰之。
刑法第三百零二條第一項：
私行拘禁或以其他非法方法，剝奪人之行動自由者，處五年以下
有期徒刑、拘役或三百元以下罰金。
刑法第三百零四條第一項：
以強暴、脅迫使人行無義務之事或妨害人行使權利者，處三年以
下有期徒刑、拘役或三百元以下罰金。
刑法第三百三十九條之二第一項：
意圖為自己或第三人不法之所有，以不正方法由自動付款設備取
得他人之物者，處三年以下有期徒刑、拘役或一萬元以下罰金。
槍砲彈藥刀械管制條例第七條第四項：
未經許可，持有、寄藏或意圖販賣而陳列第一項所列槍砲、彈藥
者，處五年以上有期徒刑，併科新台幣一千萬元以下罰金。
槍砲彈藥刀械管制條例第十二條第四項：
未經許可，持有、寄藏或意圖販賣而陳列子彈者，處五年以下有
期徒刑，併科新台幣三百萬元以下罰金。
附表
┌──┬─────────────┬──────────────────────┐
│編號│  槍枝型式                │   備  註                                   │
├──┼─────────────┼──────────────────────┤
│ 一 │捷克廠製造制式九○手槍，型│(一)本槍枝即犯罪事實欄一所指之手槍及子彈，均未│
│    │號不詳，及制式子彈八顆    │  扣案。                                    │
│    │                          │(二)據被告己○○供稱當時購買十顆子彈，射擊被害│
│    │                          │  人乙○○時使用二顆，此二顆子彈已不具殺傷力│
│    │                          │  ，惟其餘八顆應仍具殺傷力。                │
│    │                          │(三)雖此具有殺傷力之手槍一支及子彈八顆未扣案，│
│    │                          │  而被告己○○亦供稱已經失竊，惟其屬違禁品，│
│    │                          │  且無證據足認已經滅失，仍應予宣告沒收。    │
├──┼─────────────┼──────────────────────┤
│ 二 │制式義大利ＢＥＲＥＴＴＡ廠│(一)本槍枝即犯罪事實欄三所指之手槍及子彈。    │
│    │製９２ＤＳ口徑９厘米制式手│(二)槍枝部分：槍枝管制編號為000000000│
│    │槍壹枝（含彈匣一個）及制式│  一號。                                    │
│    │子彈四顆                  │(三)子彈部分原扣案八顆，其中一顆為不發彈，不具│
│    │                          │  殺傷力，另外三顆於鑑定過程射擊用盡，亦喪失│
│    │                          │  殺傷力，所餘四顆仍具殺傷力。              │
└──┴─────────────┴──────────────────────┘
                                                      Ａ


司法院資訊處製作；財團法人民間司法改革基金會備份。
